【裁判字號】    97,簡,411
【裁判日期】    971031
【裁判案由】    廢棄物清理法
【裁判全文】
臺北高等行政法院判決
                                       97年度簡字第411號
原      告  甲○○
被      告  臺北市政府環境保護局
代  表  人  倪世標（局長）
上列當事人間廢棄物清理法事件，原告不服臺北市政府中華民國
97年5月7日府訴字第09670325900號訴願決定，提起行政訴訟，
本院判決如下：
    主  文
原告之訴駁回。
訴訟費用由原告負擔。
    事  實
一、本件原告因不服被告裁處罰鍰新台幣( 下同)3,600元之處分
    ，而提起本件撤銷訴訟，因其爭執之罰鍰金額未逾20萬元，
    依行政訴訟法第229 條第1 項第2 款、第2 項規定及司法院
    92年9 月17日(92 ) 院台廳行一字第23681 號令，應適用簡
    易訴訟程序，爰不經言詞辯論，逕為判決，合先敘明。
二、事實概要：被告所屬士林區清潔隊執勤人員分別於96年7月9
    日11時15分、96年7月23日16時30分及96年9月20日11時30分
    ，在臺北市○○區○○街11號旁空地即同市○○區○○段3
    小段71、72地號土地之同一地點，發現有雜草叢生及堆置垃
    圾包，致污染環境衛生之情事，乃當場拍照採證。嗣經查得
    該土地為原告所有，因認原告未善盡清除責任，已違反廢棄
    物清理法第11條第1 款規定，爰開立96年7 月9 日北市環士
    罰字第X0000000號、96年7 月23日北市環士罰字第X0000000
    號及96年9 月20日北市環士罰字第X0000000號舉發通知書予
    以告發，嗣被告依同法第50條第1 款規定，以96年8 月9 日
    廢字第J00000000 號、96年8 月9 日廢字第J00000000 號及
    96年10月15日廢字第J00000000 號之執行違反廢棄物清理法
    案件裁處書( 下稱系爭3 處分) ，各處原告罰鍰1,200 元（
    合計3,600 元)。 原告不服，提起訴願經決定駁回後，遂提
    起本件行政訴訟。
三、原告起訴主張：系爭96年8月9日廢字第J00000000號、96年8
    月9 日廢字第J00000000 號及96年10月15日廢字第J0000000
    0 號之3 處分，不但其所列違反地點有誤（按天玉街11號旁
    尚有15號、17號建物並非空地），況且雜草叢生，如無妨礙
    觀瞻或污染環境者，亦不應課處罰鍰。爰請求判決撤銷訴願
    決定及原處分等語。
四、被告則以：被告所屬士林區清潔隊執行環境稽查勤務，於臺
    北市○○區○○街11號旁空地有堆置垃圾及雜草叢生之情事
    ，有礙環境衛生，予拍照採證，經查得該土地係原告所有，
    原告既為系爭土地所有人，應善盡維護管理之責，且該土地
    確有垃圾散落及環境髒亂情事，而有違反廢棄物清理法之事
    實，亦有現場照片可稽，雖原告於96年10月12日清理完畢，
    惟係屬事後之改善行為，尚難對改善前之違規行為執以免責
    ，被告依法告發處分，並無不合，原告之訴為無理由，應予
    駁回等情置辯。
五、經查：
    (一)按廢棄物清理法第4 條規定：「本法所稱主管機關：在中
      央為行政院環境保護署；在直轄市為直轄市政府；在縣（
      市）為縣（市）政府。」第5 條第1 項規定：「本法所稱
      執行機關，為直轄市政府環境保護局、縣（市）環境保護
      局及鄉（鎮、市）公所。」第11條規定：「一般廢棄物，
      除應依下列規定清除外，其餘在指定清除地區以內者，由
      執行機關清除之：一、土地或建築物與公共衛生有關者，
      由所有人、管理人或使用人清除。二、與土地或建築物相
      連接之騎樓或人行道，由該土地或建築物所有人、管理人
      或使用人清除。…」第50條第1 款規定：「有下列情形之
      一者，處新臺幣1,200 元以上6,000 元以下罰鍰。…一、
      不依第11條第1 款至第7 款規定清除一般廢棄物。」第63
      條規定：「本法所定行政罰，由執行機關處罰之。…」又
      行政院環境保護署96年5 月9 日環署廢字第0960033207號
      函釋：「說明……二、依廢棄物清理法第11條第1 款規定
      ，一般廢棄物，除土地或建築物與公共衛生有關者，由所
      有人、管理人或使用人清除…三、前述上開規定，即在非
      指定清除地區內之一般廢棄物，僅需事實上之狀態存在，
      該土地或建築物之所有人、管理人或使用人即負有清除之
      義務，三者間亦無優先順序…」係該署本於中央主管機關
      職權所為之釋示，經核與廢棄物清理法第11條之規定意旨
      無違，自得予援用。
    (二)查被告所屬士林區清潔隊執勤人員分別於96年7月9日11時
      15分、96年7月23日16時30分及96年9月20日11時30分許，
      在原告所有坐落台北市○○區○○段3 小段71、72地號土
      地即同市○○區○○街11號旁空地上，發現有雜草叢生及
      堆置垃圾包，致污染環境衛生之情事，乃當場拍照採證，
      並依法掣單予以舉發等情，有系爭土地登記謄本、現場照
      片及被告96年7 月9 日北市環士罰字第X0000000號、96年
      7 月23日北市環士罰字第X0000000號及96年9 月20日北市
      環士罰字第X0000000號舉發通知書附原處分卷可稽，堪信
      為真正。故被告以原告為系爭土地所有權人，依廢棄物清
      理法第11條第1 款規定，負有維護該土地內環境及清除廢
      棄物之義務，而未依規定清除該土地內之前揭廢棄物，乃
      依同法第50條第1 款規定，分別以系爭3 處分處原告各罰
      鍰1,200 元，合計3,600 元，於法並無不合。原告所訴，
      純為事後卸責避就之詞，委無足採。
六、綜上所述，原處分於法並無違誤，訴願決定予以維持，亦無
    不合，原告仍執前詞，訴請撤銷原處分與訴願決定，為無理
    由，應予駁回。
據上論結，本件原告之訴為無理由，爰依行政訴訟法第233條第1
項、第98條第1項前段，判決如主文。
中    華    民    國    97    年    10    月   31     日
                    臺北高等行政法院第二庭
                                    法  官  蕭惠芳
上為正本係照原本作成。
本件以訴訟事件所涉及之法律見解具有原則性者為限，始得於本
判決送達後20日內向本院提出上訴狀並表明上訴理由，如已於本
判決宣示後送達前提起上訴者，應於判決送達後20日內補具上訴
理由（均按他造人數附繕本），且經最高行政法院許可後方得上
訴。
中    華    民    國    97    年    10    月   31     日
                                    書記官   李淑貞


司法院資訊處製作；財團法人民間司法改革基金會備份。
